【裁判字號】    95,訴緝,19
【裁判日期】    951116
【裁判案由】    強盜等
【裁判全文】
臺灣苗栗地方法院刑事判決              95年度訴緝字第19號
公  訴  人  臺灣苗栗地方法院檢察署檢察官
被      告  乙○○
                    （在押）
指定辯護人  陳鄭權律師
上列被告因強盜等案件，經檢察官提起公訴（94年度偵字第4777
號、95年度偵字第635號），本院判決如下：
    主  文
乙○○犯攜帶兇器竊盜罪，累犯，處有期徒刑捌月；又犯攜帶兇
器強盜罪，累犯，處有期徒刑柒年肆月，武士刀壹支沒收；應執
行有期徒刑柒年拾月，武士刀壹支沒收。
    事  實
一、乙○○前因違反毒品危害防制條例等案件，經本院判處有期
    徒刑7 月、8 月確定，定應執行有期徒刑1 年2 月，復因毒
    品案件，經本院判處有期徒刑10月、10月確定，定應執行有
    期徒刑1 年6 月，上開徒刑經接續執行，甫於民國92年12月
    28日假釋期滿，未經撤銷，視為執行完畢。乙○○復為下列
    行為：(一)乙○○明知武士刀經中央主管機關公告查禁，非經
    許可不得製造，因其前於91年間某日，在新竹火車站玩具店
    ，以新台幣（以下同）8 千元購得未開鋒具武士刀外觀之模
    型刀1 支，嗣於94年8 、9 月間之某日，意圖供日後犯罪使
    用，基於製造管制刀械之犯意，在其家中將上開刀刃開鋒磨
    利，而製造屬中央主管機關公告查禁之武士刀1 支，自此未
    經許可而持有之，並於94年11月4 日凌晨0 時15分許之夜間
    攜帶至公眾得出入之場所，犯如後述犯罪事實(三)之強盜罪。
    (二)另乙○○因缺錢花用，竟意圖為自已不法所有，基於竊盜
    之犯意，先將其母親甲○○所有車號BXY-669 號重型機車之
    車牌卸下，於94年11月2 日凌晨2 時30分許，騎乘該機車至
    後龍鎮新民里1 鄰東社8 號前，持客觀上可供兇器使用之螺
    絲起子1 支，毀壞丙○○所有之車號3T－9663號自用小客車
    之車窗，並竊取車內之汽車音響1 部及手機2 支，得手後為
    車主丙○○發覺，隨即丟棄竊得之汽車音響1 組逃離。(三)又
    於94年11月4 日凌晨0 時15分，騎乘上開已卸下車牌之重型
    機車，至後龍鎮○○里○○路53－16號前之檳榔攤內，基於
    強盜之犯意，手持可供兇器使用之上開武士刀1 支，架住該
    檳榔攤店員丁○○之脖子，並嚇令「錢拿出來，不要動我會
    殺你喔」，且同時自行強取金錢之脅迫及強暴方式，至使丁○○不能抗拒，而強行取走收銀台內之現金2,500 元，旋即
    騎乘前開機車逃逸。
二、案經丙○○訴由苗栗縣警察局竹南分局報請臺灣苗栗地方法
    院檢察署檢察官偵查起訴。
    理  由
一、證據能力：
    按刑事訴訟法第159 條第1 項雖規定，被告以外之人於審判
    外之言詞或書面陳述，除法律有規定外，不得作為證據。惟
    同法第159 條之5 第2 項已規定，當事人、代理人或辯護人
    於法院調查證據時，知有第159 條第1 項不得為證據之情形
    ，而未於言詞辯論終結前聲明異議者，視為有前項之同意（
    指同條第1 項之同意作為證據）。經查本案被告、辯護人及
    檢察官於言詞辯論終結前，均未就本案被告以外之人於審判
    外之陳述，主張有刑事訴訟法第159 條第1 項不得為證據之
    情形，是參照上開刑事訴訟法之規定，本案被告以外之人於
    警詢之陳述，經查訊問時並無不適當之情形，參照上開刑事
    訴訟法之規定認有證據能力，合先敘明。
二、上開事實，業據被告乙○○於警詢及本院審理時坦承不諱，
    被告雖於警詢時否認有犯罪事實欄一之(二)偷竊手機2 支之犯
    行，惟於本院準備程序時已坦承犯行（見本院卷第31頁）。
    又被害人丙○○於警詢中證稱：於94年11月2 日凌晨2 時30
    分，看見一名男子砸破車窗後，該偷竊男子正在翻駕駛座置
    物箱內物品，我以鐵棒砸向他後腰部，他被砸中後將偷竊我
    車上之汽車音響丟棄在地上，騎乘一部未懸掛車牌之機車逃
    逸，被偷走1 支諾基亞3210手機另1 支型號忘記了，當場指
    認照片中人就是砸破自小客車車窗，竊取車上財物之人等語
    （見95年度偵字635 號卷第15至16頁）。被害人丁○○於警
    詢中證稱：於94年11月4 日凌晨0 時15分左右，在苗栗縣後
    龍鎮○○里○○路53－16號內，遭到1 名男子進入行搶，進
    入檳榔攤內拿出1 把武士刀架在我脖子上，對我說：「錢拿
    出來，不要動我會殺你喔！」隨後他就自已動手拿走抽屜內
    的現金2,500 元，並騎著一部未懸掛車牌之重型機車逃逸，
    且當場指認照片中人就是搶劫我財物的人等語（見94年度偵
    字第4777號卷第16至17、20頁）。此外，尚有贓物認領保管
    單1 紙、失竊現場及車號3T－9663號自小客車遭砸毀車窗，
    竊盜音響之照片3 張（見95年度偵字第635 號卷第23至25頁
    ）、被告強盜財物時之監錄翻拍照片及所騎乘之車號BXY －
    669 號重型機車照片10張，附卷可資佐證（見94年度偵字第
    4777號卷第21至25頁）。另被告乙○○於本院審理時供稱：
    去搶檳榔攤的刀子是武士刀，該武士刀是我在91年間某日，
    於新竹火車站玩具店，以8 千元代價購買，武士刀總長度約
    90公分，當時尚未開鋒，刀刃是我於案發前2 、3 個月在家
    裡磨尖的，磨該把武士刀是搶劫要用的等語（見本院卷第66
    至68頁），並經被告當庭畫出武士刀形狀及長度1 紙在卷可
    佐（見本院卷第71頁），上開武士刀經查與槍砲彈藥刀械管
    制條例第4 條第1 項第3 款所規定列管之武士刀圖形相符。
    被告自白經核與被害人證述之被害情節相符，復有上開證物
    可資佐證，被告本件犯行洵堪認定。
三、論罪科刑：
  (一)被告等行為後，中華民國刑法於94年2 月2 日總統華總一義
    字第09400014901 號令修正公布，並自95年7 月1 日施行。
    其中關於罰金最低額部分，依修正後刑法第33條第5 款規
    定為「新臺幣1 千元以上，以百元計算之」，較舊法所定罰
    金最低額為銀元1 元以上為重，依刑法第2 條第1 項規定，
    以修正前有利於被告。關於累犯部分，本件被告所為係故
    意犯罪，被告於有期徒刑執行完畢後5 年以內，再故意犯本
    件有期徒刑以上之罪，不論依修正前之刑法第47條，或修正
    後之刑法第47條第1 項之規定，均構成累犯，對被告而言並
    無有利或不利之情形，自不生新舊法比較之問題，應逕依修
    正前之刑法第47條，論以累犯，並加重其刑。另關於數罪
    定應執行刑部分，修正前刑法第51條規定：「數罪併罰，分
    別宣告其罪之刑，依左列各款定其應執行者：」其中第5款
    規定：「宣告多數有期徒刑者，於各刑中之最長期以上，各
    刑合併之刑期以下，定其刑期。但不得逾20年。」修正後刑
    法第51條第5 款規定：「宣告多數有期徒刑者，於各刑中之
    最長期以上，各刑合併之刑期以下，定其刑期。但不得逾30
    年。」比較結果，修正前刑法第51條第5 款規定較有利於被
    告。關於牽連犯部分，新法刪除第55條關於牽連犯之規定
    ，依修正前刑法第55條牽連犯之規定，係從一重之罪處斷；
    依新法既已刪除牽連犯之規定，則被告所犯各罪應依數罪併
    罰之規定分論併罰。比較新舊法之規定，修正後之規定並非
    較有利於被告，因此，應適用修正前刑法第55條牽連犯之規
    定。再比較時應就罪刑有關之共犯、未遂犯、想像競合犯、
    牽連犯、連續犯、結合犯，以及累犯加重、自首減輕暨其他
    法定加減原因〈如身分加減〉與加減例等一切情形，綜其全
    部罪刑之結果而為比較。經本院綜合比較上開罰金刑最低額
    、累犯、數罪併罰、牽連犯之結果，以被告行為時之規定較
    有利於被告，應依刑法第2 條第1 項前段之規定，而適用修
    正施行前刑法關於罰金最低額、累犯、數罪併罰及牽連犯之
    規定。
  (二)按未扣案之螺絲起子及武士刀，客觀上均足供兇器使用。核
    被告乙○○於事實欄一之(一)所為，係犯槍砲彈藥刀械管制條
    例第14條第2 項意圖供自已犯罪之用而製造刀械罪。被告於
    事實欄一之(二)係犯刑法第321 條第1 項第3 款之攜帶兇器加
    重竊盜罪及同法第354 條之毀損罪。被告於事實欄一之(三)係
    犯刑法第330 條第1 項之攜帶兇器加重強盜罪。被告製造上
    開刀械後，進而持有刀械及於夜間在公眾得出入之場所未經
    許可攜帶刀械之低度行為，應為製造刀械之高度行為所吸收
    ，不論另罪。另所犯加重竊盜及毀損罪間，有方法結果之牽
    連關係，為牽連犯，依修正前刑法第55條後段之規定，從一
    重之加重竊盜罪處斷；又被告所為上開加重強盜罪、意圖供
    自已犯罪之用而製造刀械罪，有方法、結果之牽連關係，應
    依修正前刑法第55條牽連犯之規定，從一重之加重強盜罪處
    斷。被告就構成槍砲彈藥刀械管制條例第14條第2 項之意圖
    供自已犯罪之用而製造刀械罪，雖未經檢察官起訴，然此部
    分與被告所為事實欄一之(三)之加重強盜犯行，有方法、結果
    之牽連關係，為裁判上一罪，自為起訴效力所及，本院應併
    與審理，附此敘明。被告所犯加重竊盜與加重強盜2 罪間，
    犯意各別，罪名不同，應分論併罰之。又被告有事實欄所載
    有期徒刑執行完畢之情形，有臺灣高等法院被告前案紀錄表
    1 份附卷可稽，其於有期徒刑執行完畢後5 年內，再故意犯
    本件有期徒刑以上之罪，為累犯，應依修正前刑法第47條之
    規定，加重其刑。爰審酌被告年青力壯，不思以已之力謀利
    ，為圖不法利得，竟攜帶兇器竊取及強盜財物，嚴重危害他
    人生命、身體及財產之安全，惡性非淺，惟被告犯罪後坦承
    全部犯行，態度尚佳，且攜帶兇器竊盜或強盜財物時，均未
    傷及被害人等一切情狀，分別量處如主文所示之刑，並定其
    應執行之刑。未扣案武士刀1 支為違禁物，雖未據扣案，然
    無證據證明業已滅失，仍應依刑法第38條第1 項第1 款之規
    定宣告沒收。至未扣案之螺絲起子1 支，業已丟棄，已據被
    告乙○○供述明確，為免將來執行困難，不併予宣告沒收，
    附此敘明。
據上論結，應依刑事訴訟法第299 條第1 項前段，槍砲彈藥刀械
管制條例第14條第2項、第15條第1項第1、2款，刑法第11條前段
、第2條第1項後段、第321條第1項第3款、第330條第1項、第354
條、修正前刑法第55條、修正前刑法第47條、修正前刑法第51條
第5 款、第38條第1 項第1 款，罰金罰鍰提高標準條例第1 條，
判決如主文。
本案經檢察官李基彰到庭執行職務。
中    華    民    國    95    年    11    月    16    日
                  刑事第三庭    審判長法  官  柳章峰
                                      法  官  林卉聆
                                      法  官  吳國聖
以上正本證明與原本無異。
如不服本判決，應於判決送達後10日內向本院提出上訴狀（應抄
附繕本）。告訴人或被害人如對於本判決不服者，應具備理由請
求檢察官上訴，其上訴期間之計算係以檢察官收受判決正本之日
期為準。
                                書記官
中    華    民    國    95    年    11    月    16    日
                                      書記官  張玉楓
附錄本案論罪科刑法條：
槍砲彈藥刀械管制條例第14條第2項
意圖供自已或他人犯罪之用，而犯前項之罪者，處6 月以上5 年
以下有期徒刑，併科新臺幣3百萬元以下罰金。
槍砲彈藥刀械管制條例第15條第1 、2 款：
未經許可攜帶刀械而有下列情形之一者，處2 年以下有期徒刑：
一、於夜間犯之者。
二、於車站、埠頭、航空站、公共場所或公眾得出入之場所犯之
    者。
刑法第321條第1項第3款：
犯竊盜罪而有左列情形之一者，處6 月以上、5 年以下有期徒刑
：
三  攜帶兇器而犯之者。
刑法第330條第1項：
犯強盜罪而有第321 條第1 項各款情形之一者，處7 年以上有期
徒刑。
刑法第354條：
毀棄、損壞前二條以外之他人之物或致令不堪用，足以生損害於
公眾或他人者，處2年以下有期徒刑、拘役或500元以下罰金。


司法院資訊處製作；財團法人民間司法改革基金會備份。
